---
title: "Eine neoklassische Variante des Malthus Wachstumsmodells"
author: "Claudius Gräbner"
date: "4/14/2020"
documentclass: scrartcl
output:
  pdf_document:
    number_sections: true
    toc: true
    includes:
      in_header: "preamble.tex"
---

```{r setup, include=FALSE}
knitr::opts_chunk$set(echo = TRUE)
knitr::opts_chunk$set(comment = "#>")
knitr::opts_chunk$set(out.height = '75%', out.width = '75%', fig.align = 'center') 
```

# Einführung

Dieses Dokument beschreibt eine neoklassische Variante des Malthus Wachstumsmodells.
Dabei folge ich im Groben der Darstellung in @txtbook und führe das Modell
ohne den Kapitalakkumulationsprozess ein.

Neben der Einführung in das Modell soll dabei auch die Implementierung in 
R vermittelt werden. 
Das in diesem Text eingeführte Modell bildet auch die Grundlage für die
Shiny-App, welche die Vorlesung zum Malthus ergänzt.

Die folgenden R-Pakete werden dabei im Text verwendet:

```{r packages, message=FALSE, warning=FALSE}
library(tidyverse)
library(latex2exp)
```


# Das Malthus-Wachstumsmodell ohne Kapitalakkumulation.

## Die Bevölkerungsdynamik

Wir nehmen an, dass die Bevölkerung zum Zeitpunkt $t$ gegeben ist durch $N_t$.
Die Veränderung der Bevölkerung über die Zeit hängt von der Geburten- und 
Sterberate ab.
Die Geburtenrate sei konstant und gegeben durch $b=0.03$. 
Die Sterberate ist abhängig vom Konsum $c_t$ und sei gegeben durch 
$d(c_t)=0.01-\log(c_t)$.
Die Veränderung der Bevölkerung ergibt sich aus der Differenz von Geburten- und
Sterberate und sei damit gegeben durch: $g(c_t)=b-d(c_t)=0.01-\log(c_t)$, bzw.
$G(c_t)=1+g(c_t)$
Wir haben also:

\begin{align}
N_{t+1} = N_t(1+g(c_t))\\
N_{t+1} = N_tG(c_t)
\end{align}

```{r}
birth_rate <- 0.03
death_rate <- function(consumption){0.01-log(consumption)}
g_c <- function(consumption, birthrate){birthrate - death_rate(consumption)}
G_c <- function(consumption, birthrate){1 + g_c(consumption, birthrate)}
```

Grafisch sieht die Funktion folgendermaßen aus:

```{r}
ggplot(data.frame(x=c(0,5)), aes(x)) + 
  stat_function(fun=G_c, args = list(birthrate = birth_rate)) + 
  ggtitle(TeX("Die Bevölkerungswachstumsfunktion $G(c_t)$")) +
  xlab("Konsum") + ylab(TeX("$N_{t+1}/N_t$")) +
  scale_y_continuous(expand = expansion()) +
  theme_bw() + theme(panel.border = element_blank(), 
                     axis.line = element_line())
```

## Produktion

Wir nehmen eine typische neoklassische Produktionsfunktion mit 
konstanten Skalenerträgen und abnehmendem Grenzertrag für jeden separaten 
Produktionsfaktor an.
Die Produktionsfaktoren sind für Jetzt Arbeit und Boden, wobei 
letzterer fix durch $L=L_t\forall t$ und erster durch die Bevölkerung $N_t$ 
gegeben ist. 
Entsprechend sei die Produktionsfunktion gegeben durch:

$$Y_t = A L^\alpha N_t^{1-\alpha}$$

wobei $A$ einen Paramter für die *totale Faktorproduktivität* (TFT) darstellt.
Die TFP können wir als ein allgemeines Maß für technischen Fortschritt 
interpretieren.

In R:

```{r}
L_0 <- 1
N_0 <- 1
tfp <- 1.0
alpha_used <- 0.75

production <- function(total_factor_productivity, land, population, alpha_value){
  total_factor_productivity * land**alpha_value * population**(1-alpha_value)
}
```

Die Produktionsfunktion sieht dabei folgendermaßen aus:

```{r}
ggplot(data.frame(x=c(0,2)), aes(x)) + 
  stat_function(fun=production, args = list(total_factor_productivity = tfp, 
                                            land=L_0, alpha_value=alpha_used)) + 
  ggtitle("Die Produktionsfunktion") +
  scale_y_continuous(expand = expansion()) +
  xlab("Bevölkerung") + ylab(TeX("$Y_t$")) +
  theme_bw() + theme(panel.border = element_blank(), 
                     axis.line = element_line())
```


## Allgemeines Gleichgewicht

### Gleichgewichtsbedingungen

Die Modellökonomie besteht aus drei Märkten, die simultan im Gleichgewicht sein
müssen: dem Gütermarkt, dem Landmarkt und dem Arbeitsmarkt.
Da wir davon ausgehen, dass jede Person ihre gesamte Arbeitskraft (die wir als
1 normieren) anbietet und das angebotene Land mit $L$ fixiert ist, sind diese
beiden Gleichgewichtswerte bereits gegeben.

Der Gütermarkt ist im Gleichgewicht wenn der gesamte Output konsumiert wird,
also gilt:

$$N_tc_t=Y_t$$

Es fehlen nun noch die Faktorpreise für Land ($r_t$) und Arbeit ($w_t$).
Diese ergeben sich aus dem Optimierungsproblem der repräsentativen Firma.
Erinnern wir uns, dass eine profitmaxiemierende Firma die Produktionsfaktoren
zum Preis ihres Grenzertrags nachfragt.
Um diese Werte zu bekommen leiten wir die Profitfunktion

$$A L^\alpha N_t^{1-\alpha} - w_tN_t - r_tL_t $$

nach den beiden Produktionsfaktoren ab und setzen sie gleich Null:

$$\frac{\partial A L^\alpha N_t^{1-\alpha} - w_tN_t - r_tL_t}{\partial N} =(1-\alpha)AL_t^\alpha N_t^{-\alpha}-w_t=(1-\alpha)\frac{Y_t}{N_t}-w_t\overset{!}{=}0$$

sowie

$$\frac{\partial A L^\alpha N_t^{1-\alpha} - w_tN_t - r_tL_t}{\partial L} = \alpha AL_t^{\alpha-1}N_t^{1-\alpha} -r_t = \alpha\frac{Y_t}{L_t}-r_t \overset{!}{=}0$$

Daraus ergeben sich dann die Werte für $w_t^*$ und $r_t^*$:

$$w_t^*= (1-\alpha)\frac{Y_t}{N_t}$$
und
$$r_t^*= \alpha\frac{Y_t}{L_t}$$

Diese Berechnung halten wir auch in Form einer R-Funktion fest:

```{r}
get_w_ss <- function(alpha_values, y_t, n_t){
  (1-alpha_values) * (y_t/n_t)
}

get_r_ss <- function(alpha_values, y_t, l_t){
  alpha_values*(y_t/l_t)
}
```

### Gleichgewicht

Da die Bevölkerung im Gliechgewichtspfad konstant ist muss gelten:

$$N_{t+1}=N_t=N^*$$

Da das Bevölkerungswachstum $G(c_t)$ am Ende eine Funktion vom Konsum ist, 
können wir den Konsum im Gleichgewicht, $c^*$, über die Bedingung

$$G(c^*)=\frac{N_{t+1}}{N_t}\overset{!}{=}1$$

erhalten.
In R verwenden wir dazu die Funktion `uniroot`, mit der wir recht einfach die 
Nullstellen einer Funktion finden können.

```{r}
test_f <- function(x){
  x - 1
}
uniroot(test_f, interval = c(-5, 5))
```

Da wir hier aber den Input suchen für den $G(c)$ den Wert 1 annimmt definieren
wir eine Hilfsfunktion:

```{r}
get_c_ss <- function(birth_rate){
  g_c_1 <- function(consumption, birthrate){G_c(consumption, birthrate) - 1}
  uniroot(g_c_1, interval = c(0, 10), birthrate=birth_rate)$root
}
```

Damit hätten wir schon einmal den Konsum im Gleichgewicht:

```{r}
c_ss <- get_c_ss(birth_rate)

ggplot(data.frame(x=c(0,5)), aes(x)) + 
  stat_function(fun=G_c, args = list(birthrate = birth_rate)) + 
  ggtitle("Gleichgewichtskonsum") +
  scale_y_continuous(expand = expansion()) +
  xlab("Konsum") + ylab(TeX("$N_{t+1}/N_t$")) +
  geom_segment(aes(x = -Inf, y = 1, xend = c_ss, yend = 1), linetype="dashed") +
  geom_segment(aes(x = c_ss, y = -Inf, xend = c_ss, yend = 1), linetype="dashed") +
  theme_bw() + theme(panel.border = element_blank(), axis.line = element_line())
```



Den Bevölkerungswert im Gleichgewicht erhalten wir durch den Schnittpunkt
von $N_tc^*$ und $A L^\alpha N_t^{1-\alpha}$, da wir ja annehmen, dass der 
Gütermarkt im Gleichgewicht ist.

Damit wir den Schnittpunkt gleich korrekt einzeichnen können berechnen wir ihn
wieder mit der Funktion `uniroot`:

```{r}
interval_check <- seq(0, 2, 0.05)

total_consumption <- function(pop_total, consumption_total){
  pop_total*consumption_total
}

n_ss <- uniroot(function(x) total_consumption(
  x, consumption_total=c_ss)-production(
    population=x, 
    total_factor_productivity=tfp, 
    land=L_0, 
    alpha_value = alpha_used), 
  c(0.5, 1.5))$root

y_ss <- production(
    population=n_ss, 
    total_factor_productivity=tfp, 
    land=L_0, 
    alpha_value = alpha_used)
```


```{r}
ggplot(data.frame(x=c(0, 2)), aes(x)) + 
  stat_function(fun=production, args = list(total_factor_productivity = tfp, 
                                            land=L_0, alpha_value=alpha_used)) + 
  ggtitle("Das Bevölkerungsgleichgewicht") +
  scale_y_continuous(expand = expansion()) +
  xlab("Bevölkerung") + ylab(TeX("$Y_t$")) +
  geom_segment(aes(x = -Inf, y = y_ss, xend = n_ss, yend = y_ss), linetype="dashed") +
  geom_segment(aes(x = n_ss, y = -Inf, xend = n_ss, yend = y_ss), linetype="dashed") +
  geom_abline(intercept = 0, slope = c_ss) +
  theme_bw() + theme(panel.border = element_blank(), 
                     axis.line = element_line())
```


Nun können wir die noch fehlenden Faktorpreise berechnen:

```{r}
w_ss <- get_w_ss(alpha_used, y_ss, n_ss)
r_ss <- get_r_ss(alpha_used, y_ss, L_0)
```

## Statische Gleichgewichtsanalye

Der Übersicht halber sammeln wir hier noch einmal alle relevanten Parameter
im Modell:

```{r}
N_0 <- 1
L_0 <- 1
birth_rate <- 0.03
death_rate <- function(consumption){0.01-log(consumption)}
g_c <- function(consumption, birthrate){birthrate - death_rate(consumption)}
G_c <- function(consumption, birthrate){1 + g_c(consumption, birthrate)}
tfp <- 1.0
alpha_used <- 0.75
```


### Effekt von erhöhter Sterblichkeit

Eine erhöhte Sterblichkeit hat unmittelbare Auswirkungen auf $G(c_t)$:
für jedes Konsumlevel wächst die Bevölkerung weniger stark, da mehr Menschen
sterben:

```{r}
death_rate_new <- function(consumption){0.5-log(consumption)}
g_c_new <- function(consumption, birthrate){birthrate - death_rate_new(consumption)}
G_c_new <- function(consumption, birthrate){1 + g_c_new(consumption, birthrate)}
```

```{r, warning=FALSE}
ggplot(data.frame(x=c(0,5)), aes(x)) + 
  stat_function(fun=G_c, args = list(birthrate = birth_rate), 
                aes(color="alt"), key_glyph = "rect") + 
  stat_function(fun=G_c_new, args = list(birthrate = birth_rate), 
                aes(color="neu"), key_glyph = "rect") + 
  scale_colour_manual(values = c("#61a27c", "#b8103b")) +
  ggtitle(TeX("Die Bevölkerungswachstumsfunktion $G(c_t)$")) +
  xlab("Konsum") + ylab(TeX("$N_{t+1}/N_t$")) +
  scale_y_continuous(expand = expansion()) +
  theme_bw() + theme(panel.border = element_blank(), 
                     axis.line = element_line(), 
                     legend.title = element_blank())
```

Damit einher geht natürlich ein höheres Konsumlevel:

```{r}
get_c_ss_new <- function(birth_rate){
  g_c_1 <- function(consumption, birthrate){G_c_new(consumption, birthrate) - 1}
  uniroot(g_c_1, interval = c(0, 10), birthrate=birth_rate)$root
}

c_ss_new <- get_c_ss_new(birth_rate)
print(paste0("Konsum alt: ", c_ss, " Konsum neu: ", c_ss_new))
```

Das sehen wir hier auch grafisch:

```{r, warning=FALSE}
ggplot(data.frame(x=c(0,5)), aes(x)) + 
  stat_function(fun=G_c, args = list(birthrate = birth_rate), 
                aes(color="alt"), key_glyph = "rect") + 
  stat_function(fun=G_c_new, args = list(birthrate = birth_rate), 
                aes(color="neu"), key_glyph = "rect") + 
  scale_colour_manual(values = c("#61a27c", "#b8103b")) +
  ggtitle("Gleichgewichtskonsum") +
  scale_y_continuous(expand = expansion()) +
  xlab("Konsum") + ylab(TeX("$N_{t+1}/N_t$")) +
  geom_hline(yintercept = 1) + 
  geom_vline(xintercept = c_ss, color="#61a27c") +
  geom_vline(xintercept = c_ss_new, color="#b8103b") +
  theme_bw() + theme(panel.border = element_blank(), 
                     axis.line = element_line(), 
                     legend.title = element_blank())
```

Und ein geringeres Populationsniveau im Gleichgewicht:

```{r}
ggplot(data.frame(x=c(0,2)), aes(x)) + 
  stat_function(fun=production, args = list(total_factor_productivity = tfp, 
                                            land=L_0, alpha_value=alpha_used)) + 
  ggtitle("Die Produktionsfunktion") +
  scale_y_continuous(expand = expansion()) +
  xlab("Bevölkerung") + ylab(TeX("$Y_t$")) +
  geom_abline(aes(intercept = 0, slope = c_ss, color="alt"), 
              key_glyph = "rect") +
  geom_abline(aes(intercept = 0, slope = c_ss_new, color="neu"), 
              key_glyph = "rect") +
  scale_colour_manual(values = c("#61a27c", "#b8103b")) +
  theme_bw() + theme(panel.border = element_blank(), 
                     axis.line = element_line(), 
                     legend.title = element_blank())
```

Insgesamt führ eine erhöhte Sterblichkeitsrate also zu einer kleineren, aber
im Sinne des Konsums reicheren Bevölkerung.

### Effekt von technologischer Innovation

Unmittelbar können wir bei einer technologischen Innovation keinen Effekt auf
die Bevölkerungsentwicklung beobachten. 
Daraus ergibt sich auch, dass sich am Konsum im Gleichgewicht nichts ändert.
Allerings verschiebt sich die Produktionskurve nach oben, weswegen wir im 
Gleichgewicht ein höheres Bevölkerungslevel erreichen:

```{r, warning=FALSE}
ggplot(data.frame(x=c(0,2)), aes(x)) + 
  stat_function(fun=production, args = list(total_factor_productivity = tfp, 
                                            land=L_0, alpha_value=alpha_used), 
                aes(color="alt"), key_glyph = "rect") + 
  stat_function(fun=production, args = list(total_factor_productivity = tfp+0.25, 
                                            land=L_0, alpha_value=alpha_used), 
                aes(color="neu"), key_glyph = "rect") + 
  scale_colour_manual(values = c("#61a27c", "#b8103b")) +
  ggtitle("Die Produktionsfunktion") +
  scale_y_continuous(expand = expansion()) +
  xlab("Bevölkerung") + ylab(TeX("$Y_t$")) +
  geom_abline(intercept = 0, slope = c_ss, color="black") +
  theme_bw() + theme(panel.border = element_blank(), 
                     axis.line = element_line(), 
                     legend.title = element_blank())
```

Insgesamt führ technologische Innovation hier also zu einem Bevölkerungswachstum
ohne den pro-Kopf-Wohlstand zu erhöhen.

